臺灣高等法院刑事附帶民事訴訟判決　　 94年度附民上字第9號
上　訴　人　甲○○○股份有限公司
法定代理人　丙○○
訴訟代理人　林家駿 律師
被上訴人　　丁○○
　　　　　　乙○
上列當事人間因侵占請求損害賠償附帶民事訴訟案件，上訴人不
服臺灣板橋地方法院，中華民國94年1月20日第一審附帶民事訴
訟判決（93年度附民字第227號），提起上訴，本院判決如下：
    主  文
原判決關於駁回上訴人下列第二項之訴之裁判撤銷。
被上訴人丁○○應給付上訴人新台幣壹拾柒萬陸仟陸佰拾肆元，
及自民國九十三年十二月七日起至清償日止，按周年利率百分之
五計算之利息。
其餘上訴駁回。
    事  實
甲、上訴人方面：
一、聲明：（一）原判決撤銷。（二）上開撤銷部分，被上訴人
    應連帶給付上訴人新台幣（下同）一百萬八千四百零九元，
    及自起訴狀繕本送達翌日起至清償日止，按周年利率百分之
    五計算之利息。
二、事實上陳述略稱：
    被上訴人丁○○、乙○係夫妻，共同經營維綸會計事務所代
    人處理記帳及報稅等事宜。於（一）民國八十五年五月二十
    日，被上訴人等受上訴人委託，為代繳上訴人公司八十四年
    度營利事業所得稅而收受六十二萬八百四十九元，惟依被上
    訴人丁○○所製作之結算申報書，僅應繳納一萬九千四百零
    八元，被上訴人等竟將餘款六十萬一千四百四十一元侵占入
    已。（二）八十六年七月間，上訴人復依被上訴人丁○○之
    估算，應繳八十六年度上半年之暫繳稅款為十七萬六千六百
    十四元，上訴人於八十六年七月三十日簽發交付同額之支票
    予丁○○用以繳稅，惟被上訴人竟共謀侵占入已，並以乙○
    之帳戶提示兌現，事後未繳稅金，致上訴人遭國稅局強制執
    行並處罰滯納金。兩者被侵占之金額合計七十七萬零八百五
    十五元，而後者應繳納暫繳稅款十七萬六千六百十四元未繳
    ，致遭國稅局強制執行，連同利息及滯納金共計二十三萬七
    千五百五十四元，均應由被上訴人連帶負賠償責任。爰依侵
    權行為之法律關係求為判決如聲明。
三、證據：提出國稅局、財務法庭函及存摺明細影本各一件，並
    援用刑事訴訟之證據。
乙、被上訴人方面：
一、聲明：駁回上訴。
二、事實上之陳述：被上訴人未提出書狀，亦未作何陳述，惟依
    其在刑事訴訟之陳述，否認有侵占之事實。
    理  由
甲、關於被上訴人丁○○部分：
一、上訴人起訴主張被上訴人丁○○經營維綸會計事務所，代人
    處理記帳及報稅等事宜，八十六年七月間，上訴人依被上訴
    人丁○○之估算，應繳八十六年度上半年之暫繳稅款為十七
    萬六千六百十四元，上訴人於八十六年七月三十日簽發交付
    同額之支票予丁○○用以繳稅，惟被上訴人將之侵占入已等
    情，此經本院九十四年度上易字第四五五號刑事判決認定在
    案，原告主張之事實，應堪信為實在。原告依據侵權行為之
    法律關係，請求賠償，自屬有據。從而，上訴人請求損害賠
    償，於此金額及自訴狀繕本送達翌日即九十三年十二月七日
    起至清償日止之法定遲延利息部分，為有理由，應予准許。
    原審就上開應准許部分，為上訴人敗訴判決，尚有未洽。上
    訴意旨指摘原判決此部分不當，求予撤銷，為有理由，爰由
    本院撤銷改判如主文第二項所示。
二、按附帶民事訴訟之提起，必以刑事訴訟程序之存在為前提，
    若刑事訴訟未經提起公訴或自訴，即不得對於應負賠償責任
    之人，提起附帶民事訴訟。另按因犯罪而受損害之人，於刑
    事訴訟程序，固得附帶提起民事訴訟，請求損害賠償。但其
    請求回復之損害，以被訴犯罪所生之損害為限。經查，本件
    被上訴人因侵占刑事訴訟程序，並不及於上訴人所主張之被
    上訴人侵占六十萬一千四百四十一元部分，是則該項事實並
    非屬本件刑事訴訟起訴或審理之犯罪事實。原告就此依刑事
    附帶民事訴訟規定所為之起訴，顯然於法不合，不應准許。
    又上訴人主張被上訴人未繳納暫繳稅款十七萬六千六百十四
    元，致遭國稅局強制執行，連同利息及滯納金共計二十三萬
    七千五百五十四元部分，因非被上訴人犯罪所受之損害，其
    此部分之請求即非正當，不應准許。原審就上開不應准許部
    分，為上訴人敗訴判決，經核並無不合，上訴意旨聲明撤銷
    ，為無理由，應予駁回。
乙、關於被上訴人乙○部分：
一、按刑事訴訟諭知無罪、免訴或不受理之判決者，應以判決駁
    回原告之訴，刑事訴訟法第五百零三條第一項前段定有明文
    。
二、本件被上訴人乙○被訴侵占案件，業經臺灣板橋地方法院諭
    知無罪，檢察官不服原判決提起上訴後，業經本院判決上訴
    駁回在案，依照首開規定，則原審駁回上訴人在第一審之訴
    及其假執行之聲請，經核並無不合，上訴人猶執陳詞上訴指
    摘原判決不當，求為判決如訴之聲明，為無理由，應予駁回
據上論結，本件上訴為一部有理由，一部無理由，應應依刑事訴
訟法第490條前段、第369條第1項前段、第502條、第503條第1項
前段，判決如主文。
中　　華　　民　　國　　94　　年　　5 　　月　　31　　日
　　　　　　　　　刑事第二十一庭審判長法　官  溫耀源
　　　　　　　　　　　　　　　　　　  法　官  邱同印
　　　　　　　　　　　　　　　　　　  法　官  吳  燦
以上正本證明與原本無異。
不得上訴。
          　　　　　　　　　　　　　　書記官  陳靜姿
中　　華　　民　　國　　94　　年　　5 　　月　　31　　日
